臺灣臺南地方法院刑事判決　　　　　　　95年度易字第1137號
公　訴　人　臺灣臺南地方法院檢察署檢察官
被　　　告　丙○○
上列被告因恐嚇取財案件，經檢察官偵查後，聲請簡易判決處刑
（聲請案號：九十四年度偵字第一一六五五號），本院認不宜以
簡易處刑程序，改以通常程序審理並判決如下：
    主  文
丙○○無罪。
    理  由
壹、聲請意旨略以：被告丙○○可預見犯罪集團蒐集他人之金融
    帳戶存摺、提款卡等物係作為財產犯罪之用，竟仍基於幫助
    恐嚇取財之犯意，於不詳時地，將其所有之花蓮太昌郵局帳
    戶（局號：000000－0號，帳號：000000－0號）之存摺、提
    款卡等物交予某不知名電話恐嚇集團成員。嗣前揭帳戶存摺
    、提款卡為該不詳電話恐嚇集團所使用，由該集團成員基於
    意圖為自己不法所有之犯意，於民國九十四年三月二十五日
    上午十一時五十分許，先以電話向正捷五金公司負責人乙○○恐嚇稱: 「我們是死刑犯，需要跑路費新台幣（下同）三
    十萬元，現缺十萬元，如果不從，便要放火燒工廠及綁架你
    」等語，並指示被害人乙○○將錢匯入被告丙○○之上開帳
    戶內，致告訴人乙○○心生畏懼，遂報警處理而不遂，因認
    被告涉有刑法第三十條、第三百四十六條第三項、第一項之
    幫助恐嚇取財未遂罪嫌等語。
貳、按犯罪事實，應依證據認定之，無證據不得認定其犯罪事實
    ，又不能證明被告犯罪者，應諭知無罪之判決，刑事訴訟法
    第一百五十四條第二項、第三百零一條第一項分別定有明文
    。公訴意旨認被告涉有幫助恐嚇取財未遂犯行，係以被告申
    辦之郵局帳戶經恐嚇取財集團作為恐嚇被害人匯款之用等情
    為據。訊據被告於本院審理時固坦承前開帳戶為其所申辦，
    惟堅詞否認涉有幫助恐嚇取財犯行，辯稱：其所持用之前開
    帳戶，於九十四年三月間即已不慎遺失，並非交付予恐嚇取
    財集團使用等語。
參、經查：
一、程序部分：按被告以外之人於審判外之陳述，經當事人於審
    判程序同意作為證據，法院審酌該言詞陳述或書面陳述作成
    時之情況，認為適當者，亦得為證據，刑事訴訟法第一百五
    十九條之五第一項定有明文。查被告於本院審理時對證人即
    被害人乙○○於警詢時所為筆錄之證據能力不爭執，且本院
    依卷內資料審酌該警詢筆錄作成時之情況，亦認為並未有何
    違背法律或其他相關規定之情事，而應認為適當，是依刑事
    訴訟法第一百五十九條之五第一項之規定，上開證人等於警
    詢及偵訊所作之筆錄，為傳聞法則之例外而具有證據能力，
    本院自得引為判決參考之依據，先予敘明。
二、實體部分：
  (一)被害人即正捷五金公司負責人乙○○於九十四年三月二十五
    日上午十一時五十分許，遭人以欲放火燒燬工廠及綁架其人
    身自由等惡害通知恐嚇，並要求匯款十萬元至花蓮太昌郵局
    帳戶（局號：000000－0號，帳號：000000－0號）等情，業
    據被害人乙○○於警詢中證述甚明，此部分事實應堪認定。
    又花蓮太昌郵局帳戶（局號：000000－0號，帳號：000000
    －0號）係被告所申辦一節，業據被告於本院審理時自承在
    卷，並有中華郵政股份有限公司（以下簡稱中華郵政）函送
    之帳戶基本資料一份在卷可稽（參見警卷第八至十頁），此
    部分事實亦堪認定。
  (二)被告於九十四年三月二十四日曾委請其姊甲○○匯款一千元
    至其持用之前開郵局帳戶內等情，業據被告於本院審理時供
    承在卷，並經證人甲○○於本院審理時，到庭結證屬實（參
    見本院卷第九０頁），且有中華郵政九十五年三月十七日以
    儲字第０九五０七０五一三三號函檢送之證人甲○○於九十
    四年三月二十四日匯款一千元至被告前開帳戶之匯款單一紙
    在卷可參（參見本院九十四年簡字第二七六九號第一二頁）
    ，此部分事實應堪認定。惟證人甲○○所匯入之該筆一千元
    款項後，該帳戶即於翌日因前述被害人乙○○遭恐嚇取財未
    遂案件而遭凍結，故被告實際上未曾領取該筆匯款（參見前
    開存簿帳戶客戶歷史交易清單），綜此，被告明知證人甲○○於九十四年三月二十四日將匯款至其前開持用之郵局帳戶
    內，若其於證人甲○○匯款前，已將所持用之前開郵局帳戶
    交予恐嚇取財集團使用，衡情應會提供其他帳戶以供證人甲○○匯款，當無要求證人甲○○匯款至已交付予他人使用之
    帳戶內，致使其自身無法取得該筆款項之理。又倘被告係待
    證人甲○○匯款後，始行交付帳戶資料予恐嚇取財集團，衡
    情亦應先行領取證人甲○○所匯款項後，再行交付予恐嚇取
    財集團，當無於尚未領取該筆款項之情形下，即將帳戶交付
    予恐嚇取財集團，致其無法領取該筆款項之理。從而，依前
    述情狀以觀，被告辯稱：其並未交付帳戶予恐嚇取財集團使
    用等語，尚非全無可能。
  (三)被告於被害人乙○○遭恐嚇前一日即九十四年三月二十四日
    ，即曾以遺失帳戶存簿為由，向中華郵政花蓮郵局吉安太昌
    郵局申辦掛失，並因掛失補領存簿需三日始能領取，故被告
    於掛失當日並未新領存簿，而於九十四年三月二十八日始再
    至中華郵政花蓮郵局吉安太昌郵局欲領取新存簿，惟因該帳
    戶業已因前開恐嚇取財案件而凍結，因而被告未能領得新存
    簿等情，業據中華郵政花蓮郵局於九十五年六月二十八日以
    行字第０九五五０九０二二六號函覆本院屬實（參見本院九
    十四年簡字第二七六九號第二四頁），是恐嚇取財集團於九
    十四年三月二十五日恐嚇被害人乙○○之際，被告持用之前
    開郵局帳戶實際上業已因被告掛失而無法使用，然該恐嚇取
    財集團仍命被害人乙○○匯款至前開帳戶內，此舉與常理顯
    屬有違。故該恐嚇取財集團雖命被害人乙○○匯款至被告前
    開郵局帳戶內，但其是否確實掌握被告申辦之前開帳戶之狀
    況，而得使用，實非無疑。公訴意旨雖以恐嚇被害人乙○○
    之恐嚇取財集團既然要求被害人匯款至被告持用之前開郵局
    帳戶，足見該恐嚇取財集團已取得前開帳戶之提款卡、存簿
    、印章及提領款項所需之相關密碼等可供彼等使用前開帳戶
    之相關物件與資訊，而前開提款卡、密碼等資料，均僅申辦
    持用前開帳戶之被告可得知悉，若非被告自行提供，衡情恐
    嚇取財集團當無從得悉而得使用前開帳戶作為彼等恐嚇取財
    匯款之用等情為據，因認被告確實曾交付前開帳戶之提款卡
    、存簿、印章、提款密碼等提領款項所需之資料予恐嚇被害
    人乙○○之恐嚇取財集團。惟恐嚇被害人乙○○之恐嚇取財
    集團雖要求被害人乙○○匯款至被告持用之前開郵局帳戶內
    ，然因被害人乙○○遭恐嚇後，旋即報警，且未實際匯款，
    故該恐嚇取財集團並未自被告前開郵局帳戶內領取款項，此
    經被害人乙○○於警詢中證述在卷（參見警卷第七頁），並
    有中華郵政九十五年一月三日以儲字第０九五０七００四五
    九號函送之存簿帳戶客戶歷史交易清單一份在案可稽（參見
    本院九十四年簡字第二七六九號七頁至第八頁），參以被告
    所持用之前開郵局帳戶中，並無恐嚇取財集團自行匯款、領
    款等測試帳戶是否可資匯款、提領之紀錄，亦無其他被害人
    匯款至前開郵局帳戶內，並經恐嚇取財集團領款之紀錄，是
    恐嚇被害人乙○○之恐嚇取財集團是否已確實掌握被告持用
    之前開郵局帳戶之提款卡密碼、存簿、印章等，自該帳戶提
    領款項所必需之資料，尚非無疑。綜此，依據前述被告於恐
    嚇取財集團恐嚇被害人之前，即已掛失存簿，且恐嚇取財集
    團並未在被告持用之前開郵局帳戶為存提款之行為等情觀之
    ，詐欺集團是否確實取得被告所持用之前開帳戶相關資料，
    而得使用，尚難肯認。從而，公訴意旨以非經被告提供相關
    之資料，恐嚇取財集團無法掌握、使用被告前開郵局帳戶之
    推論，即乏前提基礎，尚難採認而對被告為不利之認定。
  (四)綜上所述，依據本案卷證所示，尚不足以證明被告確曾將其
    申辦之前開郵局帳戶交予恐嚇取財集團恐嚇被害人乙○○之
    用，而被告否認曾交付帳戶予恐嚇取財集團之辯詞，亦非全
    無可能，尚難排除被告並未為公訴意旨所指幫助恐嚇取財犯
    行之合理懷疑。從而，本於犯罪證據有疑，應作對被告有利
    認定之原則，當認公訴意旨所指被告幫助恐嚇取財部分罪嫌
    尚有不足，自應為無罪判決之諭知。
據上論斷，應依刑事訴訟法第四百五十二條、第三百零一條第一
項，判決如主文。
本案經檢察官丁○○到庭執行職務。
中　　華　　民　　國　　96　　年　　9 　　月　　6 　　日
                    刑事第九庭    審判長法  官  楊清安
                                        法　官  朱中和
                                        法  官  卓穎毓
以上正本證明與原本無異。
如不服本判決應於收受本判決後10日內向本院提出上訴書狀，並
應敘述具體理由。如未敘述上訴理由者，應於上訴期間屆滿後20
日內向本院補提理由書狀（均須按他造當事人之人數附繕本）「
切勿逕送上級法院」。
　　　　　　　　　　　　　　　　　      書記官  秦建華
中　　華　　民　　國　　96　　年　　9 　　月　　6 　　日
